臺灣高雄地方法院刑事裁定　　　　　　 96年度交聲字第553號
原處分機關　高雄市政府
異　議　人　乙○○
上列異議人即受處分人因違反道路交通管理處罰條例案件，對於
高雄市政府於民國96年6 月13日所為之處分（處分案號：高市府
交裁字第裁32-NC0000000號），聲明異議，本院裁定如下：
    主    文
異議駁回。
    理    由
一、原處分意旨略以：原處分機關以異議人即受處分人乙○○於
    民國96年5 月18日17時11分許，駕駛車牌號碼XOJ-371 號重
    型機車，停放於高雄縣鳥松鄉○○路長庚醫院後門道路劃設
    有禁止停車標誌、標線之處所停車，經警舉發違反道路交通
    管理處罰條例第56條第1 項第4 款，而填製舉發違反道路管
    理事件通知單，並將異議人移送高雄市政府交通局交通事件
    裁決中心，裁處新台幣（下同）600 元罰鍰在案等語。
二、異議意旨略以：異議人僅係停車在私人土地，交通隊劃設標
    線錯誤，才造成伊違規停車，否則伊就不會違規；且伊是機
    車駕駛人，不是汽車駕駛人，且當時騎車人是伊配偶張清國
    ，舉發有錯誤，是原處分機關就此裁處罰鍰，自非適法，依
    法聲明異議等語。
三、按「標誌、標線、號誌之設置、養護及號誌之運轉，由主管
    機關依其管轄辦理之。」、「本規則所稱主管機關，指公路
    主管○○○市區道路主管機關及警察機關。」，道路交通標
    誌標線號誌設置規則第4 條第1 項、第5 條分別定有明文。
    又「汽車駕駛人停車時，有下列情形之一者，處新臺幣6 百
    元以上1 千2 百元以下罰鍰：四、在設有禁止停車標誌、標
    線之處所停車。」，道路交通管理處罰條例第56條第1 項第
    4款亦定有明文。
四、經查：
  (一)異議人於96年6 月21日收受本件高市府交裁字第裁32-NC000
    0000號裁決書，並於同年6 月25日逕向本院提出聲明異議一
    節，有高雄市政府交通局交通事件裁決中心送達證書、聲明
    異議狀在卷可稽，而異議人雖未依道路交通案件處理辦法第
    13條規定向原處分機關提出異議後，再由該機關轉送本院審
    理，惟該項規定並非強制規定，且異議人亦已於法定期間內
    向最後審理之機關即本院提出聲明異議，故為訴訟經濟計，
    異議人逕向本院提出聲明異議，程序上自屬適法，合先敘明
    。
  (二)本件異議人所駕駛之車輛停放於高雄縣鳥松鄉○○路長庚醫
    院後門道路劃設有禁止停車標誌、標線之處所停車而遭舉發
    違規一節，查上開地點地上確有劃設禁止停車之標線（黃線
    ）清晰可見等情，觀之卷附照片即明（參本院卷第10、21頁
    ），而異議人於本院堪驗現場時坦承：「停車地點就是警員
    所提供照片上之地點，對於舉發照片處地下屬於水溝用地，
    沒有意見」，且證人即舉發甲○○○○於本院勘驗現場具結
    證稱：伊發現有該違規情事，就拍照存證，異議人機車當時
    停放於禁止停車標線內，異議人停放該處會影響自小客車出
    入，舉發當時不是開放停車時間，該處從伊90年初到大華派
    出所服務就已經有劃線了等語明確（參本院卷第18、19頁）
    ，並有高雄市○○○○道路交通管理事件裁決書及高雄市政
    府交通局函、現場照片2 紙在卷可稽，參核相符，是異議人
    確有上開違規停車之事實，堪認實情。
  (三)再異議人雖辯稱：該停車處所係私人土地，交通隊劃設標線
    錯誤云云，惟並未舉出具體證據以資證明其說，且該處係現
    有既成道路，經本院勘驗結果：「異議人機車當時停放於2
    個汽車停車格中間，停車格旁有劃設禁止停車線，右邊有圍
    籬，圍籬下擋板有水泥矮牆，地上排水溝鐵蓋」等情，有上
    開現場照片2 紙、本院96年8 月10日勘驗筆錄在卷足參，是
    異議人就此所辯，委無足採。其次，證人陳世隆於本院具結
    證稱：（舉發現場）92年度內政部營建署開闢該公園路，在
    道路鋪設時，伊警察局就一併劃設停車位及禁止停車線，沒
    有違反道路交通標誌標線號誌設置規則之標準；交通隊是根
    據上開規則第168 條規定：禁止停車線，用以指示禁止停車
    路段，以劃設於道路緣石正面及頂面為原則，無緣石之道路
    得標繪於路面上，距路面邊緣以三○公分為度；本案舉發路
    段所劃設禁止停車線的右側是屬排水系統非道路，則伊等劃
    設禁止停車線是以路緣及柏油接觸線的30公分來劃設；如同
    本院21頁上面照片（排水溝）水泥鍋蓋紅色原子筆就是路緣
    ，黃色禁止線與路緣就是30公分禁止線；現場停車線、停車
    格、水溝路段，都不是私人土地；根據上開道路交通標誌標
    線號誌設置規則第168 條規定，本件舉發前本標線禁止時間
    上午7 時至20時，如有延長、縮短必要，會以標誌牌面來告
    示；如路段內有禁制線劃設，在該路段左右兩側均不得停車
    等語明確（參本院卷第28、29頁），核與高雄縣政府警察局
    96年8 月1 日函復稱：（上開地點）於89年度闢設完成之澄
    清湖特定區Ⅳ-13 號都市○○道路，即劃設相關標誌標線如
    現況，並未有大幅變動等語（參本院卷第23頁），印證相符
    ，堪以採信，是上開道路標線劃設並無錯誤可言，且舉發違
    規時間係當日17時11分許，仍在「上午7 時至20時」之內，
    則異議人所辯，即無可信。
  (四)異議人雖再辯稱：伊所騎乘者為機車（即機器腳踏車），不
    是汽車，且當時騎車人是伊配偶張清國云云，惟按本條例所
    用名詞釋義如下：八、車輛：指在道路上以原動機行駛之汽
    車（包括機器腳踏車）或以人力、獸力行駛之車輛；再本條
    例之處罰，受舉發違反道路交通管理事件之受處罰人，認為
    受舉發之違規行為應歸責他人者，應於舉發違反道路交通管
    理事件通知單應到案日期前，檢附相關證據及應歸責人相關
    證明文件，向處罰機關告知應歸責人，處罰機關應即另行通
    知應歸責人到案依法處理。逾期未依規定辦理者，仍依本條
    例各該違反條款規定處罰。道路交通管理處罰條例第3 條第
    8 款、第85條第1 項分別定有明文。查本件異議人於舉發違
    反道路交通管理事件通知單應到案日期前，並未檢附相關證
    據及應歸責人相關證明文件，向處罰機關告知應歸責人為伊
    配偶，且道路交通管理處罰條例就汽車、機車即機器腳踏車
    之管理、處罰係同一規定，則原處分機關仍依機車牌照登記
    名義人即異議人裁罰，並無違誤。
五、綜上所述，異議人所騎乘之上開機車既有於上開時地在劃設
    有禁止停車標線之處所違規停放，員警依道路交通管理處罰
    條例第56條第1 項第4 款之規定予以舉發，並由原處分機關
    依前開法條裁處異議人新台幣600 元罰鍰，依法自無違誤，
    異議人上開主張非有理由，應予駁回。
六、據上論斷，應依道路交通案件處理法第19條，裁定如主文。
中　　華　　民　　國　　96　　年　　9 　　月　　12　　日
                  交通法庭    法　官  李昆南
以上正本證明與原本無異。
如不服本裁定應於送達後5日內向本院提出抗告狀。
中　　華　　民　　國　　96　　年　　9 　　月　　12　　日
                              書記官  黃美玲
